臺灣嘉義地方法院交通事件裁定　　　　　　　　　　　九十一年度交聲字第九四號
　　原處分機關　交通部公路局嘉義區監理所
　　受 處分 人
　　即 異議 人　甲○○
右列異議人因違反道路交通管理處罰條例案件，對於原處分機關於九十一年四月二十
九日所為之處分（原處分案號：嘉監五字第裁七○─ＺＥ0000000號），聲明
異議，本院裁定如左：
    主  文
異議駁回。
    理  由
一、按汽車行駛於高速公路而不遵管制之規定者，處汽車駕駛人新台幣（下同）三千
    元以上六千元以下之罰鍰，道路交通管理處罰條例第三十三條第一項定有明文。
二、本件異議意旨略以：(一)受處分人即異議人甲○○前曾接獲內政部警政署國道公路
    警察局第五警察隊（下稱第五警察隊）因拍照逕行舉發之公警局交字第ＺＥ00
    00000號交通違規通知單，警方指稱異議人於民國（下同）九十一年二月十
    日上午十時十五分許，駕駛車牌號碼Ｓ６─○八七五號自用小客車，在國道八號
    公路西向十二公里六百公尺處，以時速一○四公里行駛，即超速十四公里，違反
    道路交通管理處罰條例第三十三條第一項規定等情；(二)惟當時異議人是由國道三
    號公路（速限為時速一百公里）經新化系統交流道轉入國道八號公路西行，因日
    前高速公路局剛發布將全國大部分國道的速限統一為時速一百公里，故異議人初
    駛入國道八號公路西行時，仍不經意地以時速一百公里行駛，嗣至國道八號西向
    十三公里處，才看到第一面時速九十公里的速限標誌時，異議人就立即減速慢行
    ，並未超速，可是仍接獲上開違規通知單及違規照片；(三)依警方所寄的違規照片
    顯示，執勤員警當時拍照的地點是國道八號公路西向十二公里六百公尺處，與上
    開第一面時速九十公里標誌的設立地點（國道八號公路西向十三公里處）僅相差
    四百公尺，二者過近，員警執勤之拍攝地點實為不當；又執勤員警當時是在國道
    八號公路西向十二公里六百公尺處，向東方拍照（由違規照片可知，因員警所拍
    攝者乃西向行駛車輛的車頭正面部分，故知當時是向東方拍照），且所使用之相
    機又有遠距拍攝功能，所以異議人的車輛可能在上開時速九十公里速限標誌設立
    地點前（即國道八號公路西向十三公里處之東方），就遭拍照，異議人在駛達上
    開速限標誌前，以為國道八號的速限是時速一百公里，而又尚未見到時速九十公
    里的速限標誌，所以才會有以時速一○四公里行駛的情形，警察單位以此舉發實
    為不妥，而原處分機關即交通部公路局嘉義區監理所（下稱嘉義監理所）於九十
    一年四月二十九日裁處罰鍰三千元，亦有不當，聲請撤銷云云。
三、本院調查結果如下：
  (一)查駕駛人駕駛車輛由國道三號公路轉入國道八號公路西行後，至國道八號十三公
    里處，才有第一面最高時速限制為九十公里的速限標誌，且經過該面速限標誌後
    ，才會再經過國道八號西向十二公里六百公尺處等情，有國道八號設施里程表、
    國道南部區域路網及設施位置示意圖、第五警察隊九十一年五月二十二日公警國
    五刑字第○九一○○○四九一四號函所附照片與說明等件在卷可稽，先為說明。
  (二)次查，本件執勤員警拍攝違規照片之地點為國道八號公路西向十二公里六百公尺
    處之情，異議人並未爭執，且有違規照片一張在卷可稽，堪信為真正；又雷達測
    照相機之鏡頭係四十五度角之特殊鏡頭，並非遠距鏡頭之情，亦有內政部警政署
    國道公路警察局第五警察隊九十一年四月二十三日公警國五刑字第○九一○○○
    三九四五號函在卷可佐，故異議意見關於「執勤員警當時是使用具有遠距拍攝功
    能之相機，因此異議人的車輛可能在駛達上開時速九十公里速限標誌前，就遭拍
    照」等詞，並無可採。
  (三)再查，本件執勤員警拍攝違規照片之地點既為國道八號公路西向十二公里六百公
    尺處，且所使用之雷達測照相機之鏡頭亦非遠距鏡頭等情，已見前述，則以員警
    之拍攝地點（國道八號公路西向十二公里六百公尺處）與上開時速九十公里速限
    標誌的設立地點（國道八號公路西向十三公里處）而論，二者距離相差四百公尺
    之遙，本院認為已足使異議人之自小客車安全地減低時速十餘公里，而符合國道
    八號時速九十公里的速限規定，亦即員警執勤之拍攝地點應無不當，異議人關於
    此部分之意見，委無可採。
  (四)繼查，汽車行駛高速公路，應依速限標誌指示，高速公路交通管制規則第五條本
    文著有規定，故國道八號西向十三公里處既有時速九十公里的速限標誌，駕駛人
    自應遵循該速限標誌指示行駛，因此，縱然國道高速公路部分路段速限雖已放寬
    為時速一百公里，但國道八號公路未在放寬之列，異議人亦不得執此為異議理由
    ，合理化超速違規之駕駛行為。
四、綜上，原處分機關援引道路交通管理處罰條例第三十三條第一項規定，裁處異議
    人三千元，並無不當，本件異議為無理由，應予駁回。據上論斷，應依道路交通
    案件處理辦法第十九條，裁定如主文。
中      華       民       國    九十一      年      六    月      十    日
                                臺灣嘉義地方法院交通法庭
                                      法  官  盧  鳳  田
右正本證明與原本無異。
如不服本裁定，應於裁定送達後五日內向本院提出抗告狀（應附繕本）。
中      華       民       國    九十一      年      六    月      十    日
                                      書記官  林  秀  惠
